臺灣新北地方法院刑事裁定
111年度聲字第1025號
聲  請  人
即  受刑人  劉佳強



上列聲請人因違反毒品危害防制條例案件，聲請發還保證金，本
院裁定如下：
    主  文
聲請駁回。
    理  由
一、聲請意旨略以：聲請人即受刑人劉佳強前於94年度偵字第12
    410號、94年度偵字第11920號之毒品危害防制條例案件，經
    臺灣新北地方法院檢察署（現已更名為臺灣新北地方檢察署
    ，下同）裁定各交保新臺幣（下同）5萬元。上開案件原係
    偵查販賣毒品，但因證據不足、犯罪嫌疑不足，已為不起訴
    處分，僅起訴施用毒品部分，並經法院以96年度訴緝字第43
    號判決處有期徒刑1年2月，現該案件已確定並執行完畢，但
    查該案卷內無交保金乙事，是否有誤，對此不服，請查明聲
    明人言詞屬實，爰具狀聲明異議，並請裁定發回受刑人所繳
    納保證金云云。
二、按所遞書狀未揭明提起上訴，若其內容係對於原判決有不服
    之表示，即應認為上訴（最高法院21年抗字第112號前判例
    意旨可資參照）；又上訴權人如已於法定上訴期間內提出書
    狀對原審判決表示不服，縱令其書狀之名稱誤用為「非常上
    訴」或「聲請再審」等字樣，因其真意係在提起上訴，自於
    上訴之效力不生影響，法院應依上訴之法定程序處理之（最
    高法院88年度台抗字第318號裁定同此意旨）。此雖係就上
    訴程序闡釋之實務見解，惟依其意旨，以法令既多且雜，一
    般人民無以深切明瞭法律規定，為保障人民訴訟救濟之權利
    ，對於人民陳述不服原處分機關裁決之救濟方式，亦不應拘
    泥於受處分人不服之方式係使用陳述意見、申訴、異議或聲
    請撤銷等語句，只要受處分人於受處分後所為不服之意思表
    示，以書狀載明其所不服之意旨，即應認為係屬合法之聲明
    異議、聲請撤銷或抗告。查聲請人雖向本院出具「刑事聲明
    異議」狀，並陳稱欲就其為所涉違反毒品危害防制條例之案
    件提出「聲明異議」，並載明案號為「94年偵字第12410號
    」，惟觀其上揭實際訴諸內容，乃在敘明欲聲請發還保證金
    之理由，並未見其針對檢察官所為何等有關刑之執行指揮或
    處分有何不服，揆諸前揭說明，聲請人真意既係在聲請發還
    保證金，本件自應審視其本件聲請發還保證金有無理由，而
    不受其使用「聲明異議」之用語而影響，合先敘明。
三、按「撤銷羈押、再執行羈押、受不起訴處分、有罪判決確定
    而入監執行或因裁判而致羈押之效力消滅者，免除具保之責
    任。被告及具保證書或繳納保證金之第三人，得聲請退保，
    法院或檢察官得准其退保。但另有規定者，依其規定。免除
    具保之責任或經退保者，應將保證書註銷或將『未沒入』之保
    證金發還。」，刑事訴訟法第119條第1項、第2項、第3項分
    別定有明文。是以刑事被告之具保人繳納保證金後，僅於具
    保責任在法律上已解免或已獲准退保，始應將保證金發還予
    具保人。倘若具保人所繳納之保證金已業經法院裁定沒入而
    確定，則具保人不得再行聲請返還保證金，此觀同法第119
    條第3項規定之反面解釋即明。
四、經查：
　㈠聲請人劉佳強前因違反毒品危害防制條例案件，於民國94年7
    月11日經臺灣新北地方檢察署檢察官偵查中訊問後，於同日
    指定保證金2萬元，由聲請人自行出具同額現金保證後，將
    其釋放，嗣該案中聲請人所涉施用第二級毒品部分，經檢察
    官於94年9月12日以94年度核退毒偵字第1696號起訴書提起
    公訴，由本院以94年度訴字第2144號案件受理；聲請人所另
    涉意圖販賣而持有第二級毒品案件（原偵查案號：94年度偵
    字第12410號），經檢察官發布通緝，嗣聲請人到案後，再
    經檢察官以罪嫌不足為由，於96年2月25日以96年度偵緝字
    第509號為不起訴處分書確定。
　㈡又聲請人因另案之違反毒品危害防制條例案件，於94年7月21
    日經同署偵查訊問後，就其所涉施用第二級毒品部分，經指
    定保證金2萬元；另就其所涉販賣毒品部分，則經指定保證
    金為3萬元，上開保證金2萬元、3萬元均經具保人王文杰出
    具現金保證後，聲請人獲釋放，嗣其此部分所涉施用第二級
    毒品部分，經檢察官認與聲請人前開所涉94年核退毒偵字第
    1696號案件有連續犯之裁判上一罪關係，而以94年度毒偵字
    第4015號移送併辦於本院審理；另所涉販賣毒品部分，則經
    檢察官以罪嫌不足為由，於94年11月30日以94年度偵字第12
    410號為不起訴處分確定，並於95年3月9日將此部分保證金3
    萬元發還予具保人王文杰。
　㈢聲請人所涉上開施用毒品案件部分，即臺灣新北地方檢察署
    檢察官94年度核退毒偵字第1696號起訴書部分，以及同署檢
    察官94年度毒偵字第4015號移送併辦部分，經本院以94年度
    訴字第2144號案件受理後，因認聲請人於審理中已逃匿，而
    於94年12月12日裁定沒入王文杰繳納之保證金2萬元及聲請
    人繳納之保證金2萬元，嗣對聲請人發布通緝。聲請人於96
    年2月2日為警緝獲到案後，被告上開所涉毒品案件，本院改
    以96年度訴緝字第43號案件受理，並於96年3月27日判決聲
    請人犯連續施用第一級毒品罪，處有期徒刑10月；又犯連續
    施用第二級毒品罪，處有期徒刑6月，應執行有期徒刑1年2
    月，確定後，另經裁定減刑及與他案合併定應執行刑，於97
    年4月1日假釋付保護管束出監，97年4月21日保護管束期滿
    視為執行完畢。
　㈣上述㈠至㈢案件進行情形，業據本院依職權調取上開案件核閱
    無訛，有臺灣新北地方檢察署111年6月2日新北檢增檔字第1
    3751、13753號函，111年7月8日新北檢增檔字第304814號函
    可憑，且有聲請人之臺灣高等法院被告前案紀錄表、臺灣新
    北地方檢察署111年5月16日新北檢錫庚95執他1159字第1119
    051713號函及檢附資料、111年6月1日新北檢增格94偵11920
    字第1119058132號函可參。是依上開卷證資料，聲請人僅曾
    因施用毒品案件（偵查起訴案號：94年度核退毒偵字第1696
    號），於偵查中自行出具2萬元之保證金具保，惟有關94年
    度毒偵字第4015號之施用毒品案件、94年度偵字第12410號
    之販賣毒品案件，乃係由具保人王文杰分別以2萬元、3萬元
    之金額為聲請人具保，故聲請意旨主張其因94年度偵字第12
    410號、94年度偵字第11920號之毒品危害防制條例案件，各
    出具5萬元保證金云云，容有誤會。且如前述，聲請人所涉
    之具保人王文杰為聲請人出具保證金3萬元之販賣毒品案件
    ，業經檢察官為不起訴處分並已發還該部分之具保金3萬元
    予具保人王文杰，而被告因施用毒品案件而自行具保之2萬
    元部分，與具保人王文杰為其具保之2萬元部分，則均經本
    院以94年度訴字第2144號裁定沒入。是聲請人所自行出具2
    萬元具保之保證金，與具保人王文杰為其具保之2萬元部分
    既均經法院裁定沒入確定，聲請人自無從再請求為發還或退
    保，本件聲請為無理由，應予駁回。
五、依刑事訴訟法第220條，裁定如主文
中　　華　　民　　國　　111 　年　　7 　　月　　13　　日
                  刑事第九庭    法　官  林米慧
上列正本證明與原本無異。
如不服本裁定，應於裁定送達後五日內敘明抗告理由，向本院提
出抗告狀。

                                 書記官  歐晉瑋
中　　華　　民　　國　　111 　年　　7 　　月　　13　　日